臺灣高等法院臺南分院刑事判決　　　　 95年度上易字第631號
上　訴　人
即　被　告　甲 ○ ○
選任辯護人　丁 士 哲　律師
上列上訴人因詐欺案件，不服臺灣臺南地方法院95年度易字第03
72號中華民國95年10月17日第一審判決（起訴案號：臺灣臺南地
方法院檢察署94年度偵字第011010號），提起上訴，本院判決如
下：
    主  文
上訴駁回。
    事  實
一、甲○○與綽號「阿芬」惟姓名年籍不詳之成年女子（以下簡
    稱綽號「阿芬」女子）及其他姓名、年籍亦不詳之成年人，
    共同基於意圖為自己不法所有之概括犯意聯絡，組成詐騙集
    團，先取得「林國隆」在桃園縣「中路郵局」開設之帳戶（
    帳號：00000000000000號）、「林淑珍」在嘉義縣民雄「頭
    橋郵局」開設之帳戶（帳號：00000000000000號）及「陳光
    榮」在台南市「安南郵局」開設之帳戶（帳號：0000000000
    0000號）存摺後，再由其他詐騙集團成員連續自民國（下同
    ）九十四年八月二十二日起至同年月二十九日止，以如附表
    所示之詐騙方式，分別向丙○○、己○○、戊○○及乙○○
    等人，佯稱中獎、或認購愛心商品等理由為幌，要求渠等匯
    款，致丙○○等人不疑有他，遂分別於如附表所示之時、地
    依指示匯款至「林國隆」、「林淑珍」及「陳光榮」之前開
    郵局帳戶內，而均受有損害；旋再由甲○○與綽號「阿芬」
    之女子擔任俗稱「車手」（即負責領取詐騙款項）之工作，
    將詐得之金額以臨櫃提領之方式得手以行騙。嗣於九十四年
    八月二十九日下午二、三時許，甲○○與綽號「阿芬」之女
    子共乘一輛自用小客車至臺南縣永康市○○○路七十九號之
    「鹽行郵局」外，先由綽號「阿芬」之女子持上揭「林國隆
    」之存摺，進入「鹽行郵局」內欲提領現金新台幣（下同）
    五十萬元時，為「鹽行郵局」人員呂文玉發覺及其主管經理
    發覺該帳戶之提領情形有異常，並進行查證後，發現該帳戶
    確為警示帳戶，遂於同日下午四時左右，通知警察到場；嗣
    該綽號「阿芬」之女子見事跡敗露而趁隙逃逸，至甲○○則
    因不及逃離而為警方當場查獲，並經警方扣得上揭「林國隆
    」名義之郵局存摺一本、甲○○所屬犯罪集團成員所有之「
    NOKIA」牌行動電話（門號為：0000000000、0000000000 號
    ）二支。
二、案經臺南縣警察局永康分局報請臺灣臺南地方法院檢察署檢
    察官偵查起訴。
    理  由
甲、程序方面：
    按被告以外之人於審判外之陳述，經當事人於審判程序同意
    作為證據，法院審酌該言詞陳述或書面陳述作成時之情況，
    認為適當者，亦得為證據。當事人、代理人或辯護人於法院
    調查證據時，知有第一百五十九條第一項不得為證據之情形
    ，而未於言詞辯論終結前聲明異議，視為有前項之同意；刑
    事訴訟法第一百五十九條之五定有明文。查本件認定事實所
    引用之證據方法（包括證人之證述及文書等物證），已經本
    院於審理時提示被告甲○○及其選任辯護人表示無意見（見
    本院卷第36至39、60至64頁），揆諸前揭說明，可認為已同
    意作為證據；而本院審酌該證人等之陳述及文書等物證作成
    時之客觀情況，認為適當，而查無其他違法不實之情事，復
    無顯有不可信之情況，且該調查、偵訊筆錄復經被詢問人閱
    覽後親自簽名或簽名捺印，又無其他證據證明有何非法取證
    情形，自具有證據能力，而得採為證據。
乙、實體方面：
壹、有罪部分：
一、認定犯罪事實所憑之證據及理由：
    訊據被告甲○○矢口否認有何詐欺之犯行，並辯稱：其非詐
    騙集團成員之一、亦非擔任俗稱「車手」工作，更未有何共
    同詐欺之犯行；其與綽號「阿芬」之女子是在網路認識後，
    相約於案發當日在台南火車站前第一次見面，相偕要去遊玩
    ，後綽號「阿芬」之女子告知作業務需要去郵局，遂陪同一
    起去鹽行郵局，嗣綽號「阿芬」女子先進去鹽行郵局，其則
    留在車上守候，後來她打留在車上之手機告知其受到鹽行郵
    局人員刁難，其才進入鹽行郵局幫忙理論並停留長達一小時
    之久；當天其並未攜帶行動電話，在其身上扣得之「林國隆
    」上開郵局存摺及行動電話二支，均非其所有，其係受冤枉
    的云云。惟查：
  (一)本案被告甲○○確有於九十四年八月二十九日下午二、三時
    左右，與綽號「阿芬」之女子，共乘一部自用小客車，至台
    南縣永康市○○○路七十九號「鹽行郵局」，先由綽號「阿
    芬」之女子下車，持「林國隆」存摺進入「鹽行郵局」內欲
    提領現金，因「鹽行郵局」人員呂文玉認為可疑進行查證，
    而遲未領得現金時，遂以電話聯繫被告，被告即進入郵局內
    ，與郵局人員呂文玉理論，嗣經郵局人員確認帳戶異常而報
    警將被告當場查獲，並扣得「林國隆」名義之前開郵局存摺
    一本及「 NOKIA」牌行動電話（門號為0000000000、000000
    0000號）二支；另如附表所載之被害人，確有於如附表所示
    之時間遭被告等所組之詐騙集團，以如附表所示所示之方法
    施以詐騙，而分別匯入如附表所示之款項至「林國隆」、「
    林淑珍」、「陳光榮」等名義之前開郵局帳戶等事實，已據
    被告於原審及本院審理時坦認在卷，核與被害人丙○○、己○○、戊○○及乙○○等人於警詢時之指述情相符（見警卷
    第09至11頁，偵查卷第52至53、65至69頁），並有中華郵政
    股份有限公司於94年11月16日桃營字第0940101240號函及內
    附之「林國隆」名義之前開郵局帳戶之原始開戶資料、中華
    郵政股份有限公司於94年11月08日儲字第0940720179號函及
    內附之「林淑珍」、「陳光榮」前開郵局帳戶之原始開戶資
    料、九十四年八月間之交易明細、被害人己○○、戊○○、
    乙○○等人之郵局國內匯款單、「林國隆」名義之存摺各一
    份與被害人丙○○之合作金庫銀行匯款單三件、「 NOKIA」
    牌行動電話二支、採證照片共八張（見警卷第17至25頁，偵
    查卷第26至29、31至36、41至42、102至108頁）附卷（扣案
    ）可參。
  (二)依上，綜合被害人丙○○、己○○、戊○○及乙○○等人於
    警詢時之指述內容，及前揭郵局國內匯款單及「林淑珍」、
    「陳光榮」、「林國隆」名義之前開郵局帳戶之原始開戶資
    料、行動電話二支、「林國隆」名義之存摺等以察，渠等所
    指述情節大致相符，並無矛盾之處；雖渠等在細節上所述稍
    有不同，惟按人之記憶或有因時間之經過、事實發生之緊迫
    而有模糊之時，則證人於接受訊問或詰問時，所言之細節稍
    有不清或些微不一致，衡情仍為可容許之誤差範圍；況證人
    等就本案事件發生之重要過程所述並無不同，僅部分小細節
    所述有異，亦未影響全部事實之認定（無重大瑕疵）；顯然
    被害人丙○○、己○○、戊○○及乙○○等之前揭供指述內
    容俱與事實相符，依當時之客觀情境，並無顯不可信之情況
    ，且具較可信之特別情況，復為證明本件犯罪事實存否所必
    要者，依刑事訴訟法第一百五十九條之一第二項及第一百五
    十九條之二規定，自可採為證據；而此並足資擔保被害人等
    之前揭指述內容及被告此部分之自白具有相當程度之真實性
    ，而得使本院確信被告確有上揭犯罪事實，應屬真實無訛，
    而堪採信。
  (三)至被告雖為前揭情詞抗辯，惟按：
  (1)本案被告既已於本院審理時坦承其是與該綽號「阿芬」之女
    子，共同乘坐一自用小客車前往「鹽行郵局」等情，則其所
    乘坐之車輛牌照號碼是否確實為起訴書所載之「6086─HY」
    號」，因與被告所犯詐欺罪之犯罪構成要件無涉，況本院亦
    未以該牌照號碼之自用小客車資為認定犯罪事實之依據；因
    之，被告針對該自用小客車之牌照號碼所為之相關辯解，尚
    難遽採為被告有利或不利之認定依據，合先敘明。
  (2)證人呂文玉於原審審理時已具結證稱：「永康鹽行郵局擔任
    儲匯金經辦員（指其擔任何職）。」「她要提款（指綽號「
    阿芬」女子到郵局做何事）。」「蓋好印鑑的提款單、存摺
    （指提款要哪些文件。」「因為金額在十萬元以上的金額要
    給主管審核，當時主管還在審核中，發現存摺交易有同時多
    筆提領的現象（指為何沒有給她領款）。」「我們主管就去
    查明交易是否正常，因為查詢要一、二個小時，因為這件是
    跨行的交易，所以比較久（指發現後如何處理）」「約半小
    時左右（指「阿芬」在郵局待多久，被告才進入郵局）。」
    「沒有（指被告進入郵局之前，「阿芬」有無與其理論）。
    」「阿芬有問我要多久，但沒有催，態度很平和（指「阿芬
    」有無催他）。」「查詢完之後，我們主管就決定報警，因
    為查到匯款的問題，警察很快就來了（指何時報警）。」「
    約一小時，有時走來走去，來來回回，有時打電話聯絡，還
    拍桌子問我為何要這麼久（指被告在郵局逗留多久）。」「
    我沒有這麼說，我是說查詢資料還沒有出來（指其有無告訴
    「阿芬」們謂有問題不能領）。」「他們就馬上要跑出郵局
    ，阿芬跑的很快，那時人很多，被告沒有跑掉，因為他目標
    比較明顯，警察一來就把他押在地上，被告一直站在我前面
    ，說話很大聲（指警察到達時，被告與「阿芬」在哪個位置
    ）。」「因為我跟警察說的（指被告目標比較明顯，警察來
    為何知道要押他）。」「被告迅速要離開郵局（指警察來時
    ，被告有無做何動作）。」「有，阿芬說林國隆是她的男朋
    友（指當天「阿芬」拿林國隆存摺去領款，其有無詢問她與
    林國隆的關係）。」「阿芬沒有，但被告有（指阿芬在等候
    的過程中，有無要其將存摺還她）。」「被告說如果不能領
    ，就把存摺還給他（指被告以什麼理由要求將存摺還他）。
    」「我有問，當時被告說林國隆是他的客戶（指當時其有無
    問被告是否為林國隆本人）。」「沒有，被告只有說把存摺
    還給他（指被告還有說什麼）。」「應該不知道，所以他們
    才留在現場（指被告是否知道他們有報警）。」「跑（指被
    告看到警察的第一個反應為何）。」「應該有，在被告進來
    之前，她還說她男朋友很兇。（指被告進入郵局之前，「阿
    芬」有無打電話的動）。」「有，我有看到他們在交談，但
    我不知道他們交談的內容（指被告罵為何這麼慢之前，有無
    與「阿芬」談話）。」（見原審卷第87至91頁）等語無訛在
    卷。
  (3)依上，綜合該綽號「阿芬」女子在郵局時，對於無法提領存
    款一事並未催促或與「鹽行郵局」承辦人員即證人呂文玉進
    行理論，態度亦甚平和；反而是辯稱事不關己的被告對於無
    法提領一事，反應較為明顯激烈等情，再參以被告辯稱：其
    與該綽號「阿芬」之女子當天才由網路上約定第一次見面，
    主要是相偕遊玩，並特地自台中南下等語以觀，衡諸常情，
    被告對於該第一次見面、並無任何親誼存在之綽號「阿芬」
    女子究竟能否順利提領現金，應無任何之利害關係存在，惟
    其何以會表現出如此積極關心、甚至激動參與到與郵局人員
    大聲拍桌理論、並等待停留了約一小時，實屬可疑。甚且綽
    號「阿芬」之女子本人並未要求證人呂文玉返還「林國隆」
    之存摺，反是由被告要求，而此更足證明被告對於「林國隆
    」之戶頭內之匯款確為詐騙集團詐騙所得金額，應確有主觀
    之認識，且已積極、具體地參與提領詐騙金錢此一詐欺犯罪
    構成要件之客觀行為分擔，應堪認定。至被告雖辯稱：其並
    未謊稱存摺名義人「林國隆」是其客戶，亦未要求證人呂文
    玉交還存摺云云，惟查證人呂文玉與被告及受騙之被害人等
    間，均不相識，而與被告間亦無仇怨嫌隙，自無任意設詞誣
    陷被告之動機與理由，且其僅係在場目擊整個過程之郵局經
    辦人員，再參酌證人呂文玉於原審審理作證時言語平和、神
    態自然，並能就所見之經過有條不紊、娓娓道來以觀，其之
    證詞當屬客觀、中立，並無任何之矛盾、偏頗等瑕疵；究之
    與被告欲卸責、迴護自己而避重就輕之辯解相較，應屬較為
    特別可信。
  (4)另證人呂文玉已明確具結證稱：警方到達時，被告確實有積
    極表現出想要逃亡的動作，僅係因其已向員警明確指明，且
    被告一直站在其前面，說話很大聲，目標非常明顯，才會因
    逃跑不及而被查獲等情；顯然被告遭查獲當時，確實並非如
    被告所辯稱其並未逃逸乙情；因之，被告就此部分所為之辯
    解，尚難以採信。況被告當時並不知前揭帳戶之提領狀況有
    何異常或可疑，亦不知郵局人員已經進行查證並秘密報警，
    已如前述；則衡情其與綽號「阿芬」之女子一同在郵局停留
    長達約一小時，顯非與常情有違，自尚難以此遽認被告不知
    情之論據。否則，被告豈會於見警方到達時，頓萌逃跑之意
    念及舉動之理。而此則益徵被告對前揭戶頭內之匯款確為詐
    騙集團詐騙所得金額，確有所認識。
  (5)再者，被告雖又辯稱：當天並未隨身攜帶手機云云，惟按其
    既係要與素未謀面之綽號「阿芬」之女子見面，並相約在人
    來人往之「台南火車站」前見面，衡情僅欲以衣著、樣貌辨
    識、聯繫，而全未使用手機，以現今手機普及之現況而觀，
    已殊難想像，並與一般社會經驗有違。另被告在車上時，為
    何能在非自己所有，而是第一次見面認識、綽號「阿芬」之
    女子手機鈴響時，即判斷是綽號「阿芬」之女子打來（求救
    ），並加以接聽，究此亦與一般常情不合。次按證人呂文玉
    於原審已證稱：被告在郵局一個小時中，時有「打電話聯絡
    」之舉動等語，則若從被告身上扣案之該二支手機確均非其
    所有，其何以會將該二支手機均攜帶下車，並持以在郵局等
    待時多次打電話聯絡。況被告於原審已自承查獲當天警察確
    在其手中、褲袋內各查獲手機一支等情，如該二支手機確非
    其所有，則其何以直到警察前來時仍將之分別放入褲袋內及
    拿在手上，此亦顯然與常情有違；可見該二支手機之名義所
    有權人，雖非被告，然實際之使用人應為被告或同一詐騙集
    團之成員，被告當天亦有將之攜帶在身上，欲隨時與該綽號
    「阿芬」之女子及其他詐騙集團成員，就人頭即「林國隆」
    帳戶內詐欺所得金額之提領是否順利得手等情，一直持續保
    持密切聯絡，乃屬無疑。因之，被告辯稱當天未攜帶手機，
    扣案之二支手機是從該綽號「阿芬」之女子車上取下，其於
    提領詐欺所得金額此一犯行並無主觀認識、亦未參與云云，
    顯屬無稽及事後矯飾、卸責之詞，難以採信。
  (四)依上所述，本件被害人丙○○、己○○、戊○○及乙○○等
    人前揭指、證述內容，與卷附之其他客觀事證並無矛盾，且
    與社會上一般生活經驗無違；易言之，渠等之指、證述確有
    相當之真實性，而為通常一般人均不致有所懷疑，即除認定
    被告確為加害人外，在推理上已無從另為其他合理原因之假
    設；因之，本件被告所辯不足為其有利之認定，被告確有上
    揭之犯行，至堪認定，應予依法論科。
二、按行為後法律有變更者，適用行為時之法律。但行為後之法
    律有利於行為人者，適用最有利於行為人之法律，刑法第二
    條第一項定有明文。本件被告行為後，刑法第五十六條有關
    連續犯之關係，業於九十四年二月二日修正公布刪除，並於
    九十五年七月一日施行；則被告之犯行，因行為法業已刪除
    連續犯之規定，此刪除雖非犯罪構成要件之變更，但顯已影
    響行為人刑罰之法律效果，自屬法律有變更，依新法第二條
    第一項規定，比較新、舊法結果，仍應適用較有利於被告之
    行為時法律即舊法論以連續犯（最高法院95年度第08次刑事
    庭會議決議參照）。再者，關於刑法規定各罪法定刑有罰金
    刑者：原應適用罰金罰鍰提高標準條例第一條前段規定：「
    依法律應處罰金、罰鍰者，就其原定數額得提高為二倍至十
    倍。」（按該條規定業於七十二年七月二十七日經司法院、
    行政院令發布：「依勘亂時期罰金罰鍰提高標準條例第一條
    前段及第三條規定將刑法定有罰金各條之罰金數額，均提高
    為十倍。」並自七十二年八月一日起施行），然九十五年七
    月一日施行之刑法施行法第一條之一前段則規定：「中華民
    國九十四年一月七日刑法修正施行後，刑法分則編所定罰金
    之貨幣單位為新臺幣。九十四年一月七日刑法修正時，刑法
    分則編未修正之條文定有罰金者，自九十四年一月七日刑法
    修正施行後，就其所定數額提高為三十倍。」本件被告所犯
    之罪其法定罰金刑部分，無論依罰金罰鍰提高標準條例第一
    條前段或九十五年七月一日施行之刑法施行法第一條之一前
    段規定，二者罰金上限均相同，自無有利與否之比較問題。
    次按刑法第三十五條第二項規定：「同種之刑，以最高度之
    較長或較多者為重。最高度相等者，以最低度之較長或較多
    者為重。」因而罰金之下限，依新刑法第三十三條第五款規
    定：「罰金：新臺幣一千元以上，以百元計算之。」依舊刑
    法第三十三條第五款規定：「罰金：一元以上。」二者比較
    結果，顯然以舊刑法罰金之下限為較輕，而有利於被告。則
    依新刑法第二條第一項前段從舊從輕原則，本件應適用修正
    前舊刑法及罰金罰鍰提高標準條例第一條前段規定，合先敘
    明。
三、核被告所為，係犯刑法第三百三十九條第一項之詐欺取財罪
    ；又被告先後四次詐欺取財之犯行，時間緊接，犯構成要件
    相同之罪，顯係基於概括犯意反覆為之，為連續犯，應依修
    正前刑法第五十六條規定論以情節較重之一罪論，並加重其
    刑。再被告與綽號「阿芬」之成年女子、以及其他姓名、年
    籍不詳之成年犯罪集團成員之間，具有犯意聯絡及行為分擔
    ，應依刑法第二十八條規定，論以共同正犯（按九十四年二
    月二日修正公布，而於九十五年七月一日生效實施之刑法第
    二十八條，雖將舊法之「實施」修正為「實行」；其中「實
    施」一語涵蓋陰謀、預備、著手及實行之概念在內，其範圍
    較廣；而「實行」則著重於直接從事構成犯罪事實之行為，
    其範圍較狹；二者之意義及範圍固有不同，但對本案被告綽
    號「阿芬」之成年女子、以及其他姓名、年籍不詳之成年犯
    罪集團成員之間，共同基於不法所有意圖之犯意之聯絡，而
    共犯詐欺取財罪之情形而言，刑法第二十八條之修正內容，
    對於被告並無「有利或不利」之影響，自無比較新、舊法之
    問題，即應適用「裁判時」之法律。原判決認應依被告行為
    時之修正施行「前」刑法二十八條認定為共犯，尚有誤會，
    應予更正）。
四、原審以被告事證已臻明確（指有罪部分），因予適用刑法第
    二條第一項前段、第二十八條、第三百三十九條第一項、修
    正前刑法第五十六條、刑法第三十八條第一項第二款，修正
    前罰金罰鍰提高標準條例第一條前段（原判判漏引，應予補
    正）之規定，並審酌被告之素行、智識、擔任詐欺犯罪集團
    中俗稱「車手」（即出面領取詐騙所得）之工作，既助長他
    人犯罪，且增加政府查緝困難，嚴重破壞人與人間原本存在
    互信互賴之和諧關係，並危害金融秩序與社會治安甚鉅，犯
    罪後又矢口矯飾犯行，顯無悔意等一切情狀，量處有期徒刑
    十月，以資懲儆。另以按沒收為從刑之一種，且與主刑有從
    屬關係，依從刑附屬於主刑原則，不得就新舊法予以割裂適
    用（最高法院90年度台上字第1731號判決參照），本件扣案
    之「NOKIA」牌行動電話二支（含門號0000000000、0000000
    000號之SIM卡），名義上之所有權人雖非被告，然實際之使
    用權人（即為實際所有權人）應為被告或其共犯，並為供犯
    本件共同連續詐欺犯行所用之物，已如前述，爰依修正施行
    前刑法第三十八條第一項第二款之規定，宣告沒收。至於同
    時扣案之「林國隆」前開郵局存摺一份，依現有之事證，僅
    足認定係供被告所屬詐騙集團成員們所使用之人頭帳戶，尚
    不足以認為提供者有移轉所有權予該詐騙集團成員們之事實
    ，且非屬違禁物，故不併為沒收之宣告，並就刑法修正之比
    較適用予以說明。本院經核原判決認事用法，均無不合，量
    刑亦屬妥適。被告等上訴意旨否認犯罪，而指摘原判決不當
    ，為無理由，應予駁回。
貳、不另為無罪諭知之部分：
一、公訴意旨另以：被告甲○○與詐騙集團成員又於九十四年八
    月二十四日、同年月二十六日、同年月二十九日，分別撥打
    電話給庚○○、龔丁○○等人，並以不詳之詐欺方式，要求
    渠等將款項匯入指定之帳戶內，致庚○○等人不疑有他，遂
    匯款至「林國隆」之前開帳戶內，而均受有損害；旋再由被
    告與綽號「阿芬」之女子擔任俗稱「車手」工作，將詐得之
    金額以臨櫃提領之方法得手以行騙。案經臺南縣警察局永康
    分局報請臺灣臺南地方法院檢察署檢察官偵查起訴；因認被
    告此部分尚另涉犯刑法第三百三十九條第一項之詐欺取財罪
    嫌等語。
二、按犯罪事實應依證據認定之，無證據不得認定犯罪事實；又
    不能證明被告犯罪者，應諭知無罪之判決，刑事訴訟法第一
    五四條第二項、第三○一條第一項分別定有規定。次按認定
    不利於被告之事實，須依積極證據，苟積極證據不足為不利
    於被告事實之認定時，即應為有利於被告之認定，更不必有
    何有利之證據。此之所謂證據，須確屬能為被告有罪之證明
    ，而無瑕疵可指者，始足當之；再者，犯罪事實之認定，應
    憑證據，所謂證據，須適於為被告犯罪事實之證明者，始得
    採為斷罪資料，如未能發現相當證據，或證據不足以證明，
    自不能以推測或擬制之方法以為裁判基礎；又所謂認定犯罪
    事實所憑之證據，雖不以直接證據為限，間接證據亦包括在
    內，然而無論直接或間接證據，其為訴訟上之證明，須於通
    常一般人均不致有所懷疑，而得確信其為真實之程度，始得
    據之為有罪之認定，倘其證明尚未達到此一程度，而有合理
    懷疑存在時，即應為無罪之判決（最高法院29年度上字第31
    05號、30年度上字第0816號、40年度台上字第86號、53年度
    台上字第2750號、76年度台上字第4986號判例參照）。另事
    實審法院對於證據之取捨，依法雖有自由判斷之權，然積極
    證據不足證明犯罪事實時，被告之抗辯或反證縱屬虛偽，仍
    不能以此資為積極證據應予採信之理由；至認定犯罪事實應
    依證據，為刑事訴訟法所明定，故被告否認犯罪事實所持之
    辯解，縱屬不能成立，仍非有積極證據足以證明其犯罪行為
    ，不能遽為有罪之認定（最高法院30年度上字第0482、1831
    號判例參照）。末按刑事訴訟法第一百六十一條已於九十一
    年二月八日修正公布，其第一項規定：檢察官就被告犯罪事
    實，應負舉證責任，並指出證明之方法。因此，檢察官對於
    起訴之犯罪事實，應負提出證據及說服之實質舉證責任。倘
    其所提出之證據，不足為被告有罪之積極證明，或其指出證
    明之方法，無從說服法院以形成被告有罪之心證，基於無罪
    推定之原則，自應為被告無罪判決之諭知（最高法院92年度
    臺上字第0128號判例參照）。
三、公訴意旨認被告另涉有詐欺取財之罪嫌，無非係以：被害人
    庚○○以及龔丁○○之匯款單、「林國隆」之前開帳戶交易
    明細各一份在卷等情，為其論罪之依據。
四、訊據被告甲○○堅決否認有何前揭詐欺取財罪之犯行，辯稱
    ：其並未向庚○○以及龔丁○○為詐欺取財之行為，其係冤
    枉的等語。經查：
  (一)本案被害人龔丁○○自警詢、檢察官偵查乃至原審審理時均
    未曾到案說明其究有無被詐騙或如何被詐騙之經過，因之，
    是否確有上開犯罪事實存在，顯非無疑。再者，被害人庚○○於原審審理實已到庭具結證稱：其並不認識林國隆，於九
    十四年八月二十四日亦未曾匯款三十萬元到「林國隆」之前
    開帳戶內，匯款單（即偵查卷內第0105頁）亦非其所填寫的
    ，裡面內容可能是因九十四年六月七日間遺失皮包（內有個
    人證件及行動電話號碼等資料）而外流，且其於九十四年八
    月間，亦未曾接到其中獎或其他不明人士之電話，其本人或
    其親友，亦無人被詐騙集團以電話詐騙成功三十萬元（見原
    審卷第85至87頁）等語無訛在卷；則徵諸按犯罪事實所憑之
    證據，雖不以直接證據為限，間接證據亦包括在內，然無論
    直接或間接證據，其為訴訟上之證明，須於通常一般人均不
    致有所懷疑而得確信為真實之程度；易言之，需被害人陳述
    確有相當之真實性，而為通常一般人均不致有所懷疑，即須
    綜合一切直接及間接證據，除認定被告確為加害人之外，在
    推理上無從另為其他合理原因之假設，始得據為有罪認定之
    依據以察，自尚不能僅憑前揭無法查與事實相符之被害人庚○○以及龔丁○○之匯款單，遽採為被告論罪之依據。
  (二)至卷附之前揭「林國隆」之前開帳戶交易明細一份，究之僅
    能證明有匯款之事實而已，惟在無其他足資證明被告之犯罪
    事實確具有相當程度真實性之補強證據，以察是否與事實相
    符時，即失其證據之證明力。則在缺乏其他之積極證據足以
    擔保渠之證述確與事實相符之情形下，自仍尚難即採為此部
    分不利於被告之認定依據。
五、基上所述，本件依公訴人提出之證據，尚不足以認定被告確
    有此部分詐欺取財罪之行為；此外，又查無其他積極之證據
    足資證明被告有上開犯行；同時公訴人又未再提出其他適合
    於證明被告犯罪事實之積極證據，並說明其證據方法與待證
    事實之關係，說服本院以形成被告有罪之心證，揆諸上開說
    明，基於無罪推定之原則，應諭知無罪之判決；惟因與前揭
    已論罪科刑之詐欺取財罪部分，具有連續犯之裁判上一罪關
    係，爰不另為無罪之諭知。
丙、據上論結，應依刑事訴訟法第三百六十八條，判決如主文。
本案經檢察官吳忠賢到庭執行職務。
中　　華　　民　　國　　96　　年　　4 　　月　　25　　日
                  刑事第三庭    審判長法　官  陳義仲
                                      法　官  宋明蒼
                                      法　官  張世展
以上正本證明與原本無異。
不得上訴。
　　　　　　　　　　　　　　　　　　　書記官  魏芝雯
中　　華　　民　　國　　96　　年　　4 　　月　　26　　日
附錄：本判決論罪法條：
中華民國刑法第339條第1項
（普通詐欺罪）
意圖為自己或第三人不法之所有，以詐術使人將本人或第三人之
物交付者，處5年以下有期徒刑、拘役或科或併科1千元以下罰金
。
附表：
┌──┬────┬──────┬──────┬──────┬────┐
│編號│犯罪時間│詐欺方式　　│匯出方式及　│匯入帳戶　　│被害人　│
│　　│　　　　│　　　　　　│匯款損失金額│　　　　　　│　　　　│
├──┼────┼──────┼──────┼──────┼────┤
│1.　│94年8月 │94年8月29日 │1.94年8月29 │「林國隆」郵│丙○○　│
│　　│29日下午│上午10時許接│　日下午2時 │局帳戶（帳號│　　　　│
│　　│2時許　 │獲不詳之人以│　許至臺北市│000000000000│　　　　│
│　　│　　　　│撥打之電話，│　合作金庫銀│06號）50萬元│　　　　│
│　　│　　　　│賽馬彩金，需│　臨櫃匯出　│。          │　　　　│
│　　│　　　　│先匯出10％服│2.共160萬元 │「林淑珍」郵│　　　　│
│　　│　　　　│務費之電話詐│　          │局帳戶（帳號│　　　　│
│　　│　　　　│欺方式。　　│　　　　　　│00000000000 │　　　　│
│　　│　　　　│　          │　　　　　　│257號）60萬 │　　　　│
│　　│　　　　│　          │　　　　　　│元。        │　　　　│
│　　│　　　　│　          │　　　　　　│「陳光榮」郵│　　　　│
│　　│　　　　│　          │　　　　　　│局帳戶（帳號│　　　　│
│    │        │　　　　　　│　　　　　　│00000000000 │        │
│    │        │　　　　　　│            │649號）50萬 │        │
├──┼────┼──────┼──────┼──────┼────┤
│2.　│94年8月 │94年8月22日 │1.94年8月22 │「林國隆」郵│己○○　│
│　　│22日下午│下午，在台南│　日下午2時 │局帳戶（帳號│　　　　│
│　　│2時42分 │縣永康市二王│　42分許至臺│：0000000000│　　　　│
│　　│許　　　│郵局，遭不詳│　南縣永康市│3306號）　　│　　　　│
│　　│　　　　│之人以愛心認│　二王郵局臨│　　　　　　│　　　　│
│　　│　　　　│購商品為由之│　櫃匯出　  │　　　　　　│　　　　│
│　　│　　　　│詐欺方式    │2.42100元　 │　　　　　　│　　　　│
├──┼────┼──────┼──────┼──────┼────┤
│3.　│94年8月 │94年8月23日 │1.94年8月24 │「林國隆」郵│戊○○　│
│　　│24日中午│上午10時許接│　日中午12　│局帳戶（帳號│　　　　│
│　　│12時許　│獲不詳之人以│　時許至桃園│：0000000000│　　　　│
│　　│　　　　│未顯示號碼電│　市大樹林郵│3306號）　　│　　　　│
│　　│　　　　│話撥打之電話│　局臨櫃匯出│　　　　　　│　　　　│
│　　│　　　　│，佯稱被害人│2.64300元　 │　　　　　　│　　　　│
│　　│　　　　│戊○○中獎之│　　　　　　│　　　　　　│　　　　│
│　　│　　　　│電話詐欺方式│　　　　　　│　　　　　　│　　　　│
├──┼────┼──────┼──────┼──────┼────┤
│4.　│94年8月 │94年8月25日 │1.94年8月25 │「林國隆」郵│乙○○　│
│　　│25日下午│某時接獲不詳│　日下午1時 │局帳戶（帳號│　　　　│
│　　│1時18分 │之人以不詳之│　18分許至桃│：0000000000│　　　　│
│　　│許　　　│電話，佯稱被│　園市○○路│3306號）　　│　　　　│
│　　│　　　　│害人乙○○中│　郵局臨櫃匯│　　　　　　│　　　　│
│　　│　　　　│獎之電話詐欺│　出　　　　│　　　　　　│　　　　│
│　　│　　　　│方式　　　　│2.83300元　 │　　　　　　│　　　　│
└──┴────┴──────┴──────┴──────┴────┘
